臺灣高等法院刑事判決　　　　　　　　　　　　　九十一年度上易字第二二九號
　　上　訴　人
　　即　被　告　甲○○
右上訴人因傷害案件，不服臺灣桃園地方法院九十一年度易字第二○號，中華民國九
十一年五月二十七日第一審判決（起訴案號：臺灣桃園地方法院檢察署九十年度偵字
第一一二二二號、第一九三四七號）提起上訴，本院判決如左：
    主  文
上訴駁回。
    事  實
一、甲○○曾因妨害自由案件，經臺灣桃園地方法院以八十六年度易字第二三二七號
    判決判處有期徒刑三月確定，於民國八十六年十月十四日易科罰金執行完畢；復
    因賭博案件，經臺灣桃園地方法院以八十六年度易字第五三四三號判決判處有期
    徒刑五月確定，於八十七年六月十六日易科罰金執行完畢，仍不知悔改，甲○○
    與乙○○之父親藍登全間有金錢糾葛，甲○○背書交予藍登全支票一紙（付款人
    為華泰商業銀行新莊分行、支票號碼ＡＡ－0000000號、金額新臺幣《下
    同》八十七萬元、發票人殿瑞實業有限公司），嗣經藍登全提示支票後，因該支
    票已列為拒絕往來戶而不獲付款。乙○○乃於九十年二月二十二日晚上十九時二
    十分許，夥同三名不詳姓名之男子駕駛車牌號碼ＬＶ－一六六五號自用小客車前
    往桃園縣桃園市○○路二八六號「中國龍大廈」甲○○之住處，邀請甲○○至同
    縣龜山鄉○○村○○鄰○○○街一四五號與其父藍登全商討債務清償事宜，同日
    二十時許，抵達藍家後，因甲○○與藍登全洽談過程不甚愉快，乙○○見狀頓生
    不滿，乃出面指摘甲○○，雙方遂起爭執，二人各基於普通傷害之故意，乙○○
    以腳踹踢甲○○，二人倒地扭打在一起，甲○○因而受有右側第九根肋骨骨折、
    左側第七根肋骨骨折、左腳多處瘀擦傷、臉部多處瘀擦傷之傷害（乙○○傷害部
    分業經原審判決罪刑，乙○○上訴後又撤回上訴而告確定）；乙○○因而受有雙
    肘挫擦傷（一乘一公分、一乘二公分各一處）雙手背紅腫擦傷（一乘一公分八處
    、一乘０‧五公分一處）、左腕瘀青（三乘二公分）、右膝挫擦傷破皮（一乘二
    公分）小腿瘀血（一乘一公分、三乘一公分各一處）之傷害。
二、案經乙○○告訴由桃園縣警察局桃園分局報告臺灣桃園地方法院檢察署檢察官偵
    查起訴。
    理  由
一、訊據被告甲○○矢口否認有扭打乙○○之犯行，辯稱：伊並未積欠藍登全債務，
    先前藍登全曾傳真六合彩簽單予伊下注，伊即明白表示已經沒有在收牌了，其後
    因藍登全傳來之簽注號碼果真中獎，藍登全即一再要求伊支付中獎之彩金，案發
    當日於住處「中國龍大廈」電梯口遇到乙○○與三名不詳姓名之男子，乙○○乃
    要求伊到外面談事情，該三名不詳姓名之男子即將伊挾持外出，並要求伊上車，
    因伊不從即遭乙○○夥同該三名男子毆打，並強押上車，一路上持續遭受毆打，
    到了龜山藍家後，已全身是傷毫無抵抗能力，且現場有十餘人，伊不可能毆打乙
    ○○，其後藍登全尚且命伊更換衣物，始通知伊妻蔡王美鳳前來，並脅迫蔡王美
    鳳稱如不交付八十四萬元，就要斷伊一手、一腳，蔡王美鳳因無現金，不得已在
    脅迫下簽發金額八十四萬元之本票，藍登全父子才讓伊等離去云云。惟查：
  (一)、乙○○與甲○○二人於右揭時、地倒地互相扭打，造成彼此如事實欄所載傷害
      之事實，業據告訴人乙○○於警、偵訊及原審審理時供述綦詳，並有乙○○及
      甲○○各自提出之診斷證明書及大明醫院診療記錄單附卷可稽。乙○○提出之
      診斷證明書載明其所受之傷害部位，分別為雙肘挫擦傷、雙手背紅腫擦傷（手
      指與手背關節部位）、左腕瘀青，右膝及左小腿挫擦傷破皮等傷勢，並佐以其
      所述雙方一言不合扭打在地之互毆過程及被告甲○○所述乙○○家客廳之地板
      為水泥地面之情。依一般經驗判斷，雙方互毆扭打在地，地面又係表面堅硬粗
      糙之水泥地，於翻滾扭打之際，膝蓋、手背關節等部位，極易地面磨擦、碰撞
      而造成挫傷紅腫、破皮之傷害。故由告訴人乙○○所受之傷勢以觀，足徵其所
      述之倒地互相扭打情節，非無憑據。
  (二)、又告訴人乙○○係於案發當日夜間十時十分許，因傷前往桃園縣龜山鄉大明醫
      院就醫，並由該院出具診斷證明書，亦有大明醫院函附診療記錄單及中央健康
      保險局北區分局函一紙附卷。被告甲○○於警訊時復自承當日係於九時許離開
      藍家等語。足徵，告訴人乙○○確於甲○○離去後，旋即就醫診治，故上述傷
      勢應係就醫診治前不久前造成無訛。是其所述與甲○○互毆造成上述傷害之事
      實，應可採信。
  (三)、證人即甲○○住處「中國龍大樓」之管理員徐錦鵬於偵查中證稱：「（問：九
      十年二月二十二日當天甲○○如何離開住所？）答：九十年二月二十二日他下
      來拿報紙，管理室門口大廳有二位年輕人，榮欣當時在外面側門，登全當日早
      上有去，傍晚時並沒有看到登全。（問：景源離開時之神情？）答：我沒注意
      ，我只看他跟二位年輕人離開，看起來沒什麼特別。（問：有無看到他被挾持
      出去？）答：我只看到有二個人一前一後跟他出去。」等語（偵查卷第三二頁
      背面、三三頁正面）；另證人即觀看過「中國龍大廈」案發當日管理室監視錄
      影帶（上述錄影帶於偵查中因警員保管疏忽已遺失）之警員邱志遠於原審審理
      時亦證述：「蔡被三人帶走，我有看過內容，我只認得蔡，因他有報案，有二
      年輕人走在他兩側，一個走在他後面，他們未有嚴重拉扯，他們走得很近，感
      覺有接觸到他。錄影帶內容只有電梯口到警衛室間，過程中我未看見有毆打的
      事。」等語（見原審卷第四七頁）。是由上述二位證人於偵、審中之證言可知
      ，告訴人乙○○於案發當日確曾夥不詳姓名之三名男子至「中國龍大廈」邀請
      甲○○外出，惟並未發生挾持毆打之情甚明。
  (四)、證人徐錦鵬所述乙○○一同前往之人數二人，與甲○○所述之人數不符，徵以
      徐錦鵬係擔任「中國龍大廈」之管理員，職司門禁管制工作，而該大樓終日出
      入之住戶及人員不知凡幾，其對於人數記憶錯誤，極其可能。反之，警員邱志
      遠為偵辦案件需要，單純觀看監視錄影帶蒐證，其記憶應較深刻正確（邱志遠
      於作證時，並未提及在庭之乙○○為影帶中三人之一），是當日陪同乙○○前
      往蔡某住所之人，應係甲○○所述之三人無訛。
  (五)、被告甲○○辯稱：伊出電梯門即遭乙○○夥同其餘三人毆打強押上車云云，惟
      查：被告甲○○先於警訊時供稱：「‧‧乘坐電梯下樓於一樓電梯口遭乙○○
      及三名不知名之男子要強押我離去，經我不從抵抗，乙○○及三名男子就毆打
      我‧‧」云云（偵查卷第九頁）；繼於檢察官訊問時陳稱：「我一出電梯就被
      榮欣及另二人押走，打了我二十幾分鐘，押我到車上，當時我坐車中間，共四
      人押我‧‧」云云（偵查卷第二十八頁）；嗣於原審審理時又改稱：伊係走出
      管理室大門到「中國龍大廈」對面馬路上，因不從被告上車之要求，遂遭毆打
      強行挾持上車云云，足徵被告甲○○前後所述遭挾持及圍毆之地點，或曰【電
      梯口】；或曰【大樓對面之馬路】，前後反覆不一，是以被告甲○○辯稱其於
      大樓對面之馬路上被毆打強押上車云云，顯非事實，自難採信。
  (六)、依卷附甲○○提出之診斷證明書可知，甲○○所受傷害為右側第九根肋骨骨折
      、左側第七根肋骨骨折、左腳多處瘀擦傷、臉部多處瘀擦傷，可謂傷勢不輕。
      而其頭、臉部位之多處瘀、挫傷外觀極為明顯，亦有相片三禎可稽。然證人即
      當日在藍家泡茶之李傳益、陳紹鴻於警訊或偵查中一致證稱：當天二人至藍家
      泡茶，剛去時藍登全不在，其後甲○○、藍登全、乙○○一起進來，開始大小
      聲爭吵，但沒有看到他們打架，其等想應予迴避，就離席告辭等情。證人李傳
      益於原審審理時復證稱：未注意到甲○○有無受傷等語（見原審卷第六七頁）
      。從而，甲○○如係於抵達藍家前遭毆打成傷，以其所受肋骨骨折之傷勢，有
      無氣力與藍氏父子大聲斥喝爭吵之可能，非無疑義。抑有進者，其臉部明顯可
      見之外傷，縱未刻意觀看，亦難保不被證人李傳益查覺。惟證人李傳益卻證稱
      ：未注意到甲○○有無受傷。足見甲○○初抵藍家時應未受傷。是被告甲○○
      辯稱：伊於「中國龍大廈」前即被毆打成傷，抵達藍家後，已無餘力抵抗，不
      可能與乙○○互毆云云，亦難採信。
  (七)、被告甲○○雖又辯稱：其與藍登全間並無任何債務糾葛，如非遭乙○○夥眾毆
      傷強押上車，豈甘心隨其返家，如非遭多人圍毆，豈可造成肋骨骨折及全身多
      處之傷害云云。然查：卷附付款人華泰商業銀行新莊分行、支票號碼ＡＡ－0
      000000號、金額八十七萬元、發票人殿瑞實業有限公司之支票一紙，係
      於案發當日遭退票，有支票影本及退票理由單一紙可按（見偵查卷第十八頁至
      第十九頁）。被告甲○○復自稱：上述支票係因藍登全向其主張簽注六合彩中
      獎，請其支付彩金，始由其背書交予藍登全等語，是以甲○○與藍登全之間，
      應有債務糾紛至明。故藍登全於支票退票後，要求其子乙○○前往甲○○家中
      ，邀同蔡某至其家中洽談時，甲○○基於與藍登全間之金錢糾葛同意前往解決
      ，乃事理之常，非必然係受制於強暴、脅迫之不得已行為。甲○○辯稱：伊與
      藍登全間無債務關係，如非遭毆打強押上車，不可能同意前往藍家云云，與事
      實不符，自不足採。
  (八)、被告甲○○與其妻蔡王美鳳於警、偵訊及原審審理時一致指稱：藍氏父子向其
      等恫稱：如不交付八十四萬元，要斷甲○○一手、一腳，不得已始簽發四紙本
      票，並由同行友人簡裴鈺背書後，始讓其等離去云云。惟為告訴人乙○○否認
      。而證人即當日陪同蔡王美鳳前往藍家之友人簡裴鈺於偵查中證稱：「‧‧當
      時我沒有聽到威脅他，但如沒簽就沒辦法解決‧‧」等語（偵查卷第六十一頁
      ），於原審審理時證稱：「‧‧我未注意很多，有聽藍登全問蔡王美鳳要如何
      解決，當時在場人很多，我個人覺得不簽也不能走‧‧」等語（見原審卷第四
      八頁），從不曾提及藍氏父子有何出言恫嚇甲○○夫婦之情事。不僅如此，即
      證人簡裴鈺於本票上背書，係出自甲○○之要求，而與藍氏父子無涉，亦經證
      人簡裴鈺在原審證述綦詳，顯然被告甲○○及其妻蔡王美鳳所指遭藍氏父子恫
      嚇不得已始簽發本票，否則不得離去之情，是否屬實，不無疑問。
  (九)、綜上各述：被告甲○○辯稱：案發當日於住處「中國龍大廈」電梯口遇到乙○
      ○與三名不詳姓名之男子，乙○○乃要求其到外面談事情，該三名不詳姓名之
      男子即將其挾持外出，並要求其上車，因其不從即遭乙○○夥同該三名男子毆
      打，並強押上車，一路上持續遭受毆打，到了龜山藍家後，已全身是傷毫無抵
      抗能力，且現場有十餘人，伊不可能毆打乙○○，其後藍登全尚且命其更換衣
      物，始通知其妻蔡王美鳳前來，並脅迫蔡王美鳳稱如不交付八十四萬元，就要
      斷其一手、一腳，蔡王美鳳因無現金，不得已在脅迫下簽發金額八十四萬元之
      本票，藍登全父子才讓其等離去云云，核與事實不符，所辯未與乙○○互毆，
      洵不足採。
  (十)、本件事證明確，被告傷害犯行，堪以認定，應依法論科。
二、核被告甲○○所為，係犯刑法第二百七十七條第一項之普通傷害罪。被告甲○○
    曾因妨害自由案件，經臺灣桃園地方法院以八十六年度易字第二三二七號判決判
    處有期徒刑三月確定，於八十六年十月十四日易科罰金執行完畢；復因賭博案件
    ，經臺灣桃園地方法院以八十六年度易字第五三四三號判決判處有期徒刑五月確
    定，於八十七年六月十六日易科罰金執行完畢，有本院被告全國案記錄表一紙可
    按，其於有期徒刑執行完畢後五年之內再犯本件有期徒刑以上之罪，為累犯，應
    依法加重其刑。
三、原審援引刑法第二百七十七條第一項前段，審酌被告犯罪之動機、目的，犯罪時
    所受之刺激及其品性、生活狀況、智識程度、累犯且犯後一再矯飾，公訴人僅求
    處拘役二十日，稍嫌過輕，及犯罪後之態度等一切情狀，量處拘役七十日，並諭
    知易科罰金之折算標準，經核其認事用法，並無不合，量刑亦稱妥適。
四、上訴人即被告甲○○上訴意旨，否認犯行，仍執前詞即原審未就乙○○妨害自由
    部分詳查始末，指摘原判決不當，為無理由，應予駁回。
據上論斷，應依刑事訴訟法第三百六十八條，判決如主文。
本案經檢察官周誠南到庭執行職務。
中      華      民      國    九十一    年      十      月      三      日
                              臺灣高等法院刑事第二庭
                                  審判長法  官  蔡  長  溪
                                        法  官  楊  貴  志
                                        法  官  林  俊  益
右正本證明與原本無異。
不得上訴。
                                        書記官  陳  明  琴
中      華      民      國     九十一   年      十      月     四       日
附錄：本判決論罪科刑法條全文
刑法第二百七十七條第一項
傷害人之身體或健康者，處三年以下有期徒刑，拘役或一千元以下罰金。
